【裁判字號】    95,上訴,1464
【裁判日期】    951019
【裁判案由】    違反毒品危害防制條例等
【裁判全文】
臺灣高等法院高雄分院刑事判決        95年度上訴字第1464號
上  訴  人  臺灣高雄地方法院檢察署檢察官
被      告  甲○○
選任辯護人  施吉安律師
上列上訴人因被告違反毒品危害防制條例等案件，不服臺灣高雄
地方法院95年度訴字第838 號中華民國95年6 月30日第一審判決
（起訴案號：臺灣高雄地方法院檢察署94年度偵緝字第1592號）
，提起上訴，本院判決如下：
    主  文
上訴駁回。
    理  由
一、公訴意旨略以：被告甲○○與陳銘達 及某持用0000000000
    號行動電話並自稱「陳先生」之人均明知第三級毒品愷他命
    業經行政院公告禁止販賣、轉讓及運輸，竟共同基於運輸第
    三級毒品進入台灣地區之犯意聯絡，向菲律賓國某不詳姓名
    年籍之人，訂購以果汁粉包偽裝之第三級毒品愷他命粉末2
    包，再以UPS 快遞包裹郵件方式夾帶進入台灣地區，甲○○
    並以新台幣（下同）1 萬元之代價，要求陳銘達出面向寄達
    地高雄市○○區○○路55號模範生大廈管理室不知情管理員
    翁高川簽收並代為領取上開包裹。嗣於93年11月17日上午7
    時許，上開包裹（提單號碼000-00000000號，報單編號CU93
    570NZ399號，上載收件人SARAH DOMINGUEZ ，住址高雄市○
    ○區○○路55號，聯絡電話0000000000號）經送達桃園中正
    機場，經檢查人員發覺包裹內藏第3 級毒品愷他命，乃與UP
    S 快遞公司聯絡後，得知該自稱「陳先生」之人留下其持用
    之0000000000號聯絡電話，即要求UPS 快遞公司於93年11月
    19日將該包裹送達上述收貨地址，行政院海岸巡防署海洋巡
    防總局第四海巡隊警員即於93年11月19日下午偽裝送貨人員
    將該毒品包裹送到收貨地址，陳銘達旋於同日15時許，前往
    上開大樓管理室欲領取包裹時，為警當場查獲，始知悉上情
    ，因認被告甲○○涉犯毒品危害防制條例第4 條第3 項運輸
    第3 級毒品罪及懲治走私條例第2 條第1 項私運管制物品罪
    嫌等語。
二、按犯罪事實，應依證據認定之，無證據不得認定犯罪事實。
    又不能證明被告犯罪者，應諭知無罪之判決，刑事訴訟法第
    154條第2項、第301條第1項分別定有明文。又依刑事訴訟法
    第161條第1項規定，檢察官就被告犯罪事實，應負舉證責任
    ，並指出證明之方法。因此，檢察官對於起訴之犯罪事實，
    應負提出證據及說服之實質舉證責任。倘其所提出之證據，
    不足為被告有罪之積極證明，或其指出證明之方法，無從說
    服法院以形成被告有罪之心證，基於無罪推定之原則，自應
    為被告無罪判決之諭知，最高法院亦著有92年臺上字第128
    號判例可參。
三、公訴人認被告甲○○涉犯上開運輸第三級毒品等罪嫌無非係
    以被告甲○○本身之供述、證人陳銘達、翁高川、傅俾義之
    證述及航空警察局安全檢查隊93年11月17日航警檢行字第09
    30005718號呈報單1 紙、內政部警政署刑事警察局93年11月
    18日刑鑑字第093 0230268 號鑑驗通知書、高雄市立凱旋醫
    院93年11月19日高市凱醫驗字第0287號濫用藥物成品檢驗報
    告各1 紙、UPS 包裹快遞簽收執單及貨物查詢報單明細各1
    紙、0000000000號、0000000000號、0000000000號、000000
    0000號、0000000000號行動電話之雙向通聯記錄暨基地台接
    收位置圖等為據。訊據被告甲○○則堅決否認有上開犯行，
    辯稱並無委託陳銘達代為領取系爭包裹，查獲之毒品與伊無
    關等語。經查：
 （一）證人即查獲系爭包裹之員警傅俾義於偵查中具結證述：
      「（ 問：查獲經過？）我們知道有毒品要進來，就請航
       警局加強監控，在機場安檢時就發現毒品自菲律賓用國
       際快遞寄進來，所以就將毒品攔下來，因包裹上面有登
       記收貨人姓名及0000000000電話，收貨人是個外國人。
       因為我們攔下這個包裹時已確定是毒品，我們將毒品帶
       往快遞公司，快遞公司跟我們表示對方是一位陳先生要
       領這個包裹，陳先生的電話就是0000000000，這時我們
       包裹都還在快遞公司裡面。後來由我佯裝是快遞公司人
       員將貨送到模範生大樓管理室去，再用我們的電話聯絡
       0000000000的陳先生，陳先生原本叫我直接放在管理室
       就好，但我們表示要收運費，結果陳先生就跟管理員聯
       絡請管理員代墊運費，但我們沒有收。至於陳先生如何
       被查緝到按我不清楚，因為我送貨後就離開了。」、「
       我確實佯裝快遞公司人員撥打0000000000電話，對方自
       稱是陳先生，但我無法確定是否就是陳銘達。」（參見
       93年度偵字第23495 號偵查卷第43頁）、「（問：是否
       使用0000000000電話與對方聯繫？）是，這支電話是我
       自己的電話。」、「（問：對方0000000000電話，是否
       你跟對方聯絡的？）這是快遞公司上面所留對方聯絡人
       的電話。」等語（參見94年度偵緝字第1592號偵查卷第
       90頁），足認上開包裹從菲律賓快遞進入國內自始均以
       係「陳先生」為聯絡人及收件者，並非被告甲○○。
 （二）其次，證人即系爭包裹寄達地高雄市○○區○○路55號
       模範生大廈管理室管理員翁高川於警詢中供述：「（問
       ：留手機號碼給你的人是何人？手機號碼為何？）他叫
       做「阿達」，手機號碼為0000000000號，今天郵件到達
       時我有打0000000000號電話給阿達來取件。」、「他3
       天前（16日）打電話來找我，我輪休不在，我同事「胡
       學義」所接的電話，叫我同事「胡學義」告訴我，這幾
       天有人要寄東西來，叫我先簽收，簽收完打手機給他，
       他就過來拿。他過來拿東西時就被你們當場查獲。」等
       語（參見海岸巡防署洋局四偵字第093H04D02828號警卷
       第10頁），復於偵查中具結證述「（問：11月19日在海
       巡署的筆錄是否實在？）實在。」、「當天我值早上6
       點到晚上6 點的班，這個包裹是11月19日下午2 點多海
       巡署人員拿著這個包裹進來先坐在一旁，之後警員問我
       這個包是否一位陳先生叫我代收的，我回答是，當初那
       位陳先生在11月16、17日有先打電話知會我們管理室，
       當時是胡學義值班，胡學義跟我說宅急便會送一個包裹
       給他朋友陳先生，要我幫忙代收，陳先生會過來拿，結
       果19日是海巡署人員將這個包裹拿進來，並不是宅急便
       送過來的。當天12點多陳先生撥打0000000 進來，問我
       宅急便的東西送來了沒有，在下午2 點多他又打來說宅
       急便已經將東西送出來了，問我是否收到了，要我先代
       墊運費150 元。當時海巡署人員已在場，我就配合海巡
       署叫陳先生過來。陳先生的手機是0000000000號，因為
       我有向陳先生借錢，他都會來向我收利息，所以我知道
       他的手機號碼。」（參見93年度偵字第23495 號偵查卷
       第26頁）、「（問：11月19日中午12點或下午2 點多打
       電話問你包裹到了沒有以及要你代墊運費的那位陳先生
       的聲音是否跟在庭上的陳銘達聲音一樣？）那位陳先生
       的聲音與在庭上的陳銘達聲音一樣。」等語（參見93年
       度偵字第23495 號偵查卷第29頁），另於原審審理時證
       述伊不認識且未看過被告甲○○等語（參見原審卷第87
       頁），足認系爭包裹之寄達地點均係陳銘達所指定及要
       求與其有金錢往來關係之大廈管理員翁高川代為收受，
       亦與被告甲○○無涉。
 （三）再者，陳銘達雖於警偵訊及原審審理時均證述稱係被告
       甲○○委託伊代為拿取包裹云云，惟此部分之供述內容
       均無其他人證或物證可資佐證，反而其供述有下列瑕疵
       ：
      1、被告何時委託陳銘達代為拿取包裹證人陳銘達於警詢
         時供稱：「11月15日晚上20時許，甲○○用00000000
         00電話打我0000000000電話，告訴我有包裹要寄到文
         恩路55號我朋友大樓管理員翁高川任職處所，要我告
         訴翁高川代為簽收。」（參見海岸巡防署洋局四偵字
         第093H04D02828號警卷第3 頁反面），惟經查，依卷
         附0000000000通聯記錄，並無於93年11月15日晚上有
         陳銘達所述之撥打通聯情形，則陳銘達所述上開有關
         被告委託伊代領包裹之時點及委託方式是否屬實即非
         無疑。
      2、被告是否有委請陳銘達代為拿取系爭包裹代價為1 萬
         元陳銘達於偵查中具結證述：「（問：當天情形？）
         甲○○先打我0000000000電話叫我過去公園，我騎車
         到公園，剛好我機車壞了，牽去修理，甲○○說有1
         個包裹要我去拿，要給我1 萬元，甲○○就載我過去
         ，結果我下車去拿那個包裹就被查獲了。」等語（參
         見94年度偵緝字第1592號偵查卷第25頁），惟於原審
         審理時改口證述「當天上午是因為我在睡覺，他突然
         打電話來，開玩笑的說領一下有一萬元」等語（參見
         原審卷第52頁），證人陳銘達先後證述關於被告答應
         給予1 萬元委請代為拿取包裹之時點、方式不同，且
         於原審審理時改口供述被告係開玩笑所言，所證述是
         否屬實亦非無疑。
      3、系爭包裹到達國內時究竟何時、由何人通知陳銘達前
         往模範生大樓拿取證人陳銘達於偵查中證述：「（問
         ：93年11月（筆錄誤載10月）19日下午3 點多甲○○
         是否叫你到高雄市○○區○○路55號領1 個包裹？）
         是。」等語（參見94年度偵緝字第1592號偵查卷第25
         頁），惟依證人翁高川於偵查中具結證述「這個包裹
         是11月19日下午2 點多海巡署人員拿著這個包裹進來
         先坐在一旁，之後警員問我這個包是否一位陳先生叫
         我代收的，我回答是」、「當天12點多陳先生撥打00
         00000 進來，問我宅急便的東西送來了沒有，在下午
         2 點多他又打來說宅急便已經將東西送出來了，問我
         是否收到了，要我先代墊運費150 元。當時海巡署人
         員已在場，我就配合海巡署叫陳先生過來。」等語（
         參見93年度偵字第23495 號偵查卷第26頁），足認陳
         銘達並非經由被告甲○○告知始前往領取包裹。
 （四）至於公訴人所指0000000000號、0000000000號、000000
       0000號、0000000000號、0000000000號行動電話之雙向
       通聯記錄暨基地台接收位置圖，僅得證明上開電話有通
       聯之情形，至於通聯內容為何，自難逕予推論必係從事
       與本件運輸毒品不法行為有關之通話，此外，上開電話
       經高雄市政府警察局上線監聽，亦查無關於從事不法行
       為之通話，此有94年6 月8 日高市警刑偵12字第094003
       9149號通訊監察結果報告書1 份在卷可查。公訴人另外
       所舉之內政部警政署刑事警察局鑑驗通知書等物證亦僅
       能證明查獲之包裹內確係裝有第三級毒品愷他命，而亦
       不足以證明被告確有公訴人所指之運輸第三級毒品犯行
       。
四、綜上所述，本件檢察官所舉事證，均無法積極證明被告涉有
    公訴人所指之犯行，此外，本院復查無其他積極證據足資認
    定被告確有公訴人所指之犯行，本院自無從形成認定被告有
    罪之心證，被告犯罪尚屬不能證明，自應為被告無罪之諭知
    。
五、原審因而以不能證明被告犯罪，而為被告無罪之諭知，核無
    違誤；檢察官上訴意旨，猶執前詞，指摘原判決不當，為無
    理由，應予駁回。
據上論斷，應依刑事訴訟法第368條，判決如主文。
本案經檢察官張其主到庭執行職務。
中    華    民    國    95    年    10    月    19    日
                  刑事第一庭    審判長法  官  郭雅美
                                      法  官  張意聰
                                      法  官  莊崑山
以上正本證明與原本無異。
如不服本判決應於收受本判決後10日內向本院提出上訴書狀，其
未敘述上訴理由者，並得於提起上訴後10日內向本院補提理由書
狀（均須按他造當事人之人數附繕本）「切勿逕送上級法院」。
中    華    民    國    95    年    10    月    19    日
                                      書記官  邱麗莉


司法院資訊處製作；財團法人民間司法改革基金會備份。
